臺灣高等法院刑事判決　　　　　　　　94年度上易字第1355號
上　訴　人
即　被　告　乙○○
上列上訴人因侵占案件，不服臺灣臺北地方法院94年度易字第28
3號，中華民國94年7月21日第一審判決（起訴案號：臺灣臺北地
方法院檢察署93年度偵字第17194號），提起上訴，本院判決如
下：
    主  文
原判決撤銷。
乙○○無罪。
    理  由
一、公訴意旨以：被告乙○○前因侵占案件，經臺灣板橋地方法
    院以89年度自字第193號判處拘役59日，嗣經本院於民國90
    年5月29日以89年度上易字第4358號判決駁回上訴確定；又
    因公共危險案件，經臺灣臺北地方法院新店簡易庭以89年度
    店交簡字第347號判處罰金2萬元，經臺灣臺北地方法院於91
    年8月7日以89年度交簡上字第125號判決駁回上訴確定，仍
    不知悔改，意圖為自己不法之所有，於92年7月間，將其承
    租自告訴人集泰交通有限公司（下稱集泰公司）之車牌號碼
    5A-933號營業用小客車，據為己有，拒不返還集泰公司，又
    未依約繳付每日租金新台幣（下同）650元。嗣於93年10月
    30日，集泰公司經員警告知，始在臺北市○○路上尋獲遭被
    告棄置之上開車輛，因認被告涉有刑法第335條第1項侵占罪
    嫌。
二、按犯罪事實應依證據認定之，無證據不得認定犯罪事實；不
    能證明被告犯罪者，應諭知無罪之判決，刑事訴訟法第154
    條第2項、第301條第1項分別定有明文。又事實之認定，應
    憑證據，如未能發現相當證據，或證據不足以證明，自不能
    以推測或擬制之方法，為裁判基礎；再認定犯罪事實所憑之
    證據，雖不以直接證據為限，間接證據亦包括在內，然無論
    直接或間接證據，其為訴訟上之證明，須於通常一般之人均
    不致於有所懷疑，而得確信其為真實之程度者，始得據為有
    罪之認定，倘其證明尚未達到此一程度，而有合理性懷疑之
    存在時，即無從為有罪之認定，有最高法院401年台上字第
    86號、76年台上字第4986號判例可資參照。
三、訊據被告雖對於曾向告訴人集泰公司租用營業用小客車，就
    車牌號碼5A-933號營業用小客車租金未全部清償之事實供承
    不諱，惟矢口否認有何侵占犯行，辯稱：其於93年7月間，
    因欲前往南部，故將車輛停放在臺北市○○路之停車格內，
    惟返回臺北後發現該車之右前車窗遭打破，車輛無法駕駛，
    故前往建成派出所報案，不敢逕予移動，亦沒有再接觸該車
    等情。經查：
（一）告訴代理人甲○○指稱：被告於92年5月23日與集泰公司
      簽約，簽約時填寫本票、租賃切結書、求職申請書，並提
      出駕駛執照、國民身分證及執業登記證，當時係先承租7C
      -441號營業小客車，約定租金一天650元，嗣於92年10月
      21日將原承租之7C-441號車開回車行，換5A-933號車，換
      車時沒有重簽租約，因為依照慣例租賃切結書上不會先記
      載車號，要到司機離職的時候才會填寫最後駕駛的車號，
      本件是在尋回車輛之後才算被告離職，由車行填上車號，
      租金填載情形亦與車號填載相同，被告最後一次是於93年
      6月16日過來清償先前所欠的部分租金1,800元，後來被告
      即未將車輛歸還，亦未按時繳租，經以電話聯繫或前往被
      告家中尋找均找不到人，被告亦未告知車輛所在或聯繫清
      償事宜，迄93年10月30日因其至臺北市○○路買工具，在
      太原路停車格發現這輛車，當時車上有明顯的灰塵，前擋
      風玻璃及前座車窗玻璃均破裂，車內有進水，電瓶也沒有
      電，車上夾放的停車費用收費單都已經爛掉了，依這些情
      形判斷車輛停放該處應有1、20日以上，迄尋獲車輛為止
      被告共積欠租金、罰單計132,600元等語，並有被告職業
      小型車駕駛執照、國民身分證、執業登記證、求職申請書
      、營業小客車租賃切結書、面額5萬元之本票在卷可稽（
      見第17194號偵查卷第11至14頁）。
（二）被告雖於93年6月16日以後未給付租金，亦未前往告訴人
      公司處理該車事宜，惟所辯於該車承租期間，因前往南部
      之故，而將車輛停放在臺北市○○路停車格內，遭他人打
      破車窗玻璃，前往建成派出所報案一節。經本院向臺北市
      政府警察局大同分局函詢，經該局94年8月25日北市警同
      分刑字第09432980900號函附建成派出所受理民眾報案紀
      錄簿及員警工作記錄簿影本查復，其中建成派出所受理民
      眾報案紀錄簿記載：93年7月24日21時40分有民眾報案5A-
      933號車窗破損，而員警工作記錄簿於同日21至23時備勤
      欄記載：經員警前往查證該車為集泰公司所有，經撥打該
      公司電話無人接聽，復詢問興隆所表示該公司假日無人上
      班（見本院卷第17至21頁），可見被告所辯上情非屬無據
      。
（三）是被告向告訴人公司承租營業用小客車長達1年餘，既於
      93年6月16日尚前往告訴人公司清償所積欠之部分租金，
      且該車確於93年7月間因停放在臺北市○○路邊停車格遭
      人破壞，經被告於93年7月24日報警處理，即難認被告未
      返還該車係基於何不法所有之意圖。而被告93年7月24日
      報案之後，未經警聯絡上告訴人公司，遲至同年10月30日
      始經告訴人公司職員甲○○發現該車停在太原路邊停車格
      ，自難認於此長達3個多月期間內有何侵占之事實。至於
      被告嗣未至告訴人公司結清所積欠之租金，亦僅屬租金如
      何償付之問題，尤難據此以認被告有何侵占犯行。
（四）依上所述，尚難認被告有何侵占犯行，此外復查無其他積
      極證據足以證明被告有何公訴人所指之上開侵占犯行，自
      屬不能證明其犯罪。
四、被告於原審已辯解於93年7月間將該車停在臺北市○○路停
    車格遭人破壞，經其報警處理（見原審卷第87頁反面）。惟
    原審未查證是否有此對於被告有利之事實，僅以查無93年9
    、10月間被告至建成派出所報案該車遭人破壞之紀錄，即認
    被告所辯不足採，認被告成立侵占犯行，自有未合。被告上
    訴，否認犯罪，為有理由，自應由本院將原判決撤銷改判，
    依法為被告無罪之諭知。
據上論斷，應依刑事訴訟法第369條第1項前段、第364條、第301
條第1項，判決如主文。
本案經檢察官謝英民到庭執行職務。
中　　華　　民　　國　　94　　年　　10　　月　　7 　　日
　　　　　　　　　刑事第三庭審判長法　官  洪光燦
  　　　　　　　　　　　　　      法　官  江振義
　　　　　　　　　　　　          法　官  王詠寰
以上正本證明與原本無異。
不得上訴。
                                  書記官  劉  瑗
中　　華　　民　　國　　94　　年　　10　　月　　7 　　日
